# 股份制改制评估后固定资产折旧年限的问题

提问人：洋酒 时间：2015-12-21 15:14:44
国有企业改制评估后，固定资产账面价值根据评估价值进行了变动，固定资产尚可使用年限是否也变更？是否重新计算折旧年限。

回答人：chenyiwei
在《计学撮要 2011 》中有提到：
六、评估报告中的成新率与固定资产剩余可使用年限估计的关系 固定资产的剩余可使用年限是一项会计估计，应当由拟上市公司的管理层负责作出。在有些情况下，管理层可能会利用评估报告中披露的各项固定资产成新率作为估计剩余可使用年限的参考依据之一。 例如，某项固定资产（一架飞机）于 1988 年 12 月 31 日取得，成本为 2 亿元，预计净残值为零，最初估计其使用年限为 20 年（即于 2008 年末提足折旧）。在一次以 2003 年 12 月 31 日为基准日的评估中（此时该项资产已使用 15 年，按原先确定的折旧年限 20 年计算，剩余使用年限为 5 年）。则评估基准日该项固定资产的账面净值应为 5000 万元（已计提的折旧占应计折旧总额的75%）。评估师在该次评估报告中披露该资产的成新率为35%（即剩余可使用年限为 7 年而不是 5 年）。此时，修正后的该项固定资产预计使用年限总数为 22 年（=自购买日起到评估基准日止已实际使用的年限 15 年+按照评估报告中披露的成新率估计的剩余使用年限 7 年）。 此时会出现一个问题：从会计准则角度讲，此项剩余使用年限的变更可能不予承认（该项固定资产处于一个同一控制下的集团内，故其剩余可使用年限仍为 5 年）。关于如何消除该项不一致，需要注意以下问题：  该项差异不是会计政策差异，只是一个对固定资产剩余可使用年限的估计问题。但在任何时点上，对同一项固定资产的剩余可使用年限的估计只能有一个。  应当依据新确定的剩余使用年限（ 7 年）修正原先的会计估计（ 5 年）。这是因为新的会计估计可以视为管理层根据“估计基础变化，或者取得新信息、积累更多经验以及后来的发展变化”（《企业会计准则第 28 号——会计政策、会计估计变更和差错更正》第八条）而重新作出的一项估计。但此时需要从管理层获取关于该项新的会计估计的声明书，并要求管理层就该项会计估计变更履行其内部的决策程序。
重要性原则对解决这一问题关系很大。由于资产评估结果和剩余使用年限的估计对股份有限公司成立日的开账操作影响较大，所以注册会计师应当与资产评估机构密切配合，并关注其工作的进展情况，以避免不恰当地高估成新率，从而延长对剩余使用年限的估计。

提问人：zengfengxia 时间：2015-12-22 09:49:47
陈版，因规划调整工厂搬迁，签订的协议表明，自协议签订日起两年内需完成搬迁，之前企业继续生产，这个时候相关厂房等剩余使用年限仅剩 2 年，应调整折旧年限，但补偿协议中仅一揽子补偿金额，不能据以确定新的残值，这个时候应当如何考虑？

回答人：chenyiwei
这种情况下也可以接受继续按原定的折旧年限和折旧率折旧，只要补偿款中对应于资产的部分不低于按照该方法算出的搬迁时账面价值，也可以接受这样的处理。